【裁判字號】    99,抗,1572
【裁判日期】    991029
【裁判案由】    給付保險金
【裁判全文】
臺灣高等法院民事裁定                  99年度抗字第1572號
抗  告  人  甲○○
兼      上
法定代理人  乙○○
相  對  人  國泰人壽保險股份有限公司
法定代理人  丙○○
抗告人因與相對人間請求給付保險金事件，對於中華民國99年8
月27日臺灣臺北地方法院99年度保險字第89號所為裁定提起抗告
，本院裁定如下：
    主      文
原裁定廢棄。
    理      由
一、抗告意旨略以：(一)合意管轄之拘束力以契約當事人為限，抗
    告人非本件保險契約當事人，自不受合意管轄之約束。要保
    人已於民國98年5 月14日死亡，已經除戶，無住所地可言。
    (二)保險契約有關合意管轄約定之目的，係基於保護要保人及
    受益人於進行訴訟時，得以免除舟車勞頓，若本件保險契約
    受益人即抗告人願意放棄此管轄利益，應可不受合意管轄之
    拘束。(三)原法院於99年8月5日調解時，相對人到庭接受調解
    ，且提出一份書面答辯狀，並未針對原法院管轄權程序問題
    提出異議，顯見其已同意本件由原法院管轄，兩造顯合意拋
    棄原合意管轄之約定，抗告人向相對人之主事務所所在地即
    原法院起訴，符合民事訴訟法第2條第2項規定，原法院就本
    件訴訟有管轄權等語。
二、原裁定以：抗告人以其係要保人張素蘭與相對人間所簽訂國
    泰美滿人生312終身壽險、國泰人壽創世紀變額萬能壽險（
    丁型）之保險契約受益人，向原法院起訴請求給付保險金，
    因要保人與相對人約定如因該保險契約涉訟時，以要保人住
    所所在地地方法院為第一審管轄法院，即應由臺灣桃園地方
    法院管轄；就證據調查便利性及訴訟經濟而言，兩造對於是
    否該當保險事故發生有爭議，應由調查證據較為便捷之臺灣
    桃園地方法院管轄。乃裁定將兩造間請求給付保險金事件移
    送臺灣桃園地方法院。
三、按當事人得以合意定第一審管轄法院。但以關於由一定法律
    關係而生之訴訟為限。惟於民事訴訟法定有專屬管轄之訴訟
    ，不適用之，此觀民事訴訟法第24條第1項、第26條規定自
    明。當事人雙方所為之合意，如無排斥原有管轄權法院之意
    思，僅係增加無管轄權之法院為管轄法院者，則原法院仍為
    有管轄權之法院。
  (一)查要保人張素蘭與相對人間訂有國泰美滿人生312 終身壽險
    、國泰人壽創世紀變額萬能壽險（丁型）之保險契約，上開
    國泰美滿人生312 終身壽險契約第34條、國泰人壽創世紀變
    額萬能壽險（丁型）契約第35條均約定「本契約涉訟時，約
    定以要保人住所所在地地方法院為管轄法院……」，上開約
    定由要保人之住所所在地法院管轄，並無排斥原有管轄權法
    院之意思，應係增加無管轄權之法院為管轄法院，揆諸首揭
    說明，相對人主營業所所在地之法院即原法院，仍為有管轄
    權法院。
  (二)本件請求給付保險金事件並非專屬管轄，抗告人向有管轄權
    之原法院起訴，於法並無違誤。原裁定將本件移送臺灣桃園
    地方法院，自有未洽。抗告意旨指摘原裁定不當，求予廢棄
    ，為有理由。
四、據上論結，本件抗告為有理由，爰裁定如主文。
中    華    民    國    99    年    10    月    29    日
                    民事第一庭
                        審判長法  官  吳謙仁
                              法  官  蘇瑞華
                              法  官  李瓊蔭
正本係照原本作成。
本裁定除以適用法規顯有錯誤為理由外，不得再抗告。如提起再
抗告，應於收受後10日內委任律師為代理人向本院提出再抗告狀
。並繳納再抗告費新台幣１千元。
中    華    民    國    99    年    11    月    1     日
                              書記官  王才生

司法院資訊處製作；財團法人民間司法改革基金會備份。
